臺灣基隆地方法院刑事判決　　　　　　 100年度交訴字第46號
公　訴　人　臺灣基隆地方法院檢察署檢察官
被　　　告　陳玉祥
上列被告因交通肇事逃逸案件，經檢察官提起公訴（100 年度偵
字第4428號），被告並為有罪陳述，本院合議庭乃裁定由受命法
官獨任以簡式審判程序進行審理，並判決如下：
    主  文
陳玉祥駕駛動力交通工具肇事，致人傷害而逃逸，處有期徒刑陸
月，如易科罰金，以新臺幣壹仟元折算壹日。緩刑貳年。
    事  實
一、陳玉祥於民國100 年8 月20日凌晨3 時40分左右，駕駛3N-8
    499 號自用小客車，沿基隆市○○路由南往北方向行駛，途
    經基隆市○○路與孝二路之交會路口，竟疏未注意保持安全
    距離，旋擬右轉駛入孝二路，而自同向停駛在前且刻擬起步
    之「黃子瑄騎乘AB2-419 號重型機車（附載陳珮）」之左
    側超車，致與黃子瑄騎乘之AB2-419 號重型機車（附載陳珮
    ）發生擦撞，使黃子瑄因而人車倒地，受有左上肢、左下
    肢多處擦挫傷之傷害；至陳珮則亦因之受有胸壁挫傷合併
    左膝擦挫傷之傷害（惟過失傷害部分，分據黃子瑄、陳珮
    撤回告訴，而另由本院合議庭於100 年12月5 日判決不受理
    在案）。詎陳玉祥見己肇事致人受傷，雖曾一度下車查探狀
    況，復明知自己應即採取救護或其他必要措施，並應向警察
    機關報告而不得離去，猶因急往市場車載魚貨，而萌生肇事
    後逃逸之犯意，繼而棄傷患黃子瑄、陳珮於不顧，逕自就
    車並依其原先行向駛離現場，於肇事後逃逸無蹤。惟其嗣仍
    因黃子瑄、陳珮報警而由員警過濾相關監視錄影畫面而循
    線查獲。
二、案經黃子瑄、陳珮訴由基隆市警察局第一分局報告臺灣基
    隆地方法院檢察署檢察官偵查起訴。
    理  由
一、審判程序
    本案被告陳玉祥所犯者非為死刑、無期徒刑、最輕本刑為三
    年以上有期徒刑之罪或高等法院管轄第一審案件，其於準備
    程序進行中，先就被訴事實為有罪之陳述，經告知其簡式審
    判程序之旨，並聽取公訴人、被告之意見後，本院業已依刑
    事訴訟法第二百七十三條之一第一項規定，裁定由受命法官
    獨任以簡式審判程序進行本案審理。
二、證據能力
  (一)「被告以外之人於審判外之言詞或書面陳述，除法律有規定
    者外，不得作為證據」之規定，於法院以簡式審判程序處刑
    者，不適用之。刑事訴訟法第一百五十九條第二項前段定有
    明文。乃不受傳聞證據法則拘束之例外性規定。準此，本案
    相關證人於審判外之言詞或書面陳述（即「供述證據」），
    倘查無不得作為本案審判依據之其他情事，復業經本院踐行
    證據調查之合法程序，就令係屬審判外之陳述，核其亦可據
    為本案審判之證據。
  (二)除供述證據以外，其餘業經本院援為後開事實認定之「非供
    述證據」，非特核無公務員違法採證之情形，尤以均曾經本
    院於審判期日，依刑事訴訟法第一百六十四條規定，踐行證
    據調查之法定程序，提示被告及辯護人而使其辨認，則其證
    據能力之具備，當亦毋待贅言。
三、事實認定
    首開事實業經被告陳玉祥於本院審理時坦承在卷，並經證人
    黃子瑄（偵卷第7 頁至第9 頁、第39頁至第41頁）、陳珮
    （偵卷第11頁至第13頁、第39頁至第41頁）證述歷歷，且有
    道路交通事故現場圖（偵卷第18頁）、道路交通事故調查報
    告表(一)(二)（偵卷第19頁至第20頁）、黃子瑄之衛生署基隆醫
    院診斷證明書（偵卷第15頁）、陳珮之衛生署基隆醫院診
    斷證明書（偵卷第16頁）、3N-8499 號自用小客車之車輛詳
    細資料報表（偵卷第17頁）、黃子瑄之道路交通事故談話紀
    錄表（偵卷第21頁正反面）、基隆市○○○○○道路交通事
    故肇事逃逸追查表（偵卷第24頁）、基隆市○○路之監視錄
    影畫面翻拍照片4 張（偵卷第25頁至第26頁）、現場蒐證照
    片暨雙方車損照片8 張（偵卷第27頁至第30頁）在卷足考；
    綜上，堪認被告自白與事實相符，而為可採。按刑法第一百
    八十五條之四之肇事致人死傷逃逸罪，係以處罰肇事後逃逸
    之駕駛人為目的，俾促使駕駛人於肇事後能對被害人即時救
    護，以減少死傷，是該罪之成立祇以行為人有駕駛動力交通
    工具肇事，致人死傷而逃逸之事實為已足，至行為人之肇事
    有否過失，則非所問，亦不以被害人為無自救能力人為必要
    （最高法院92年臺上字第4552號、93年度臺上字第8 號、第
    5599號判決意旨參照）；即就本案情節而論，被告既知自己
    駕駛車輛肇事致人受傷，則其理當按諸相關法令規定，採取
    救護或其他必要措施，並向警察機關報告而不得駛離，乃竟
    因急往市場車載魚貨，旋棄傷患黃子瑄、陳珮於不顧，逕
    自就車並依其原先行向駛離現場，則其肇事後逃逸之犯行，
    當亦尤無可疑。
四、論罪科刑
    核被告所為，係犯刑法第一百八十五條之四駕駛動力交通工
    具肇事致人傷害而逃逸罪。本院審酌被告駕駛車輛肇事而棄
    現場傷患於不顧，絲毫未見矜恤、悔過之情，態度惡劣已極
    ，認處刑本不宜寬縱；惟慮及被告嗣後已知悔悟，更於本案
    審判階段，戮力賠償告訴人黃子瑄、陳珮所受損害之犯後
    態度（參見本院100 年11月28日、100 年12月5 日準備程序
    筆錄暨本院卷附撤回告訴聲請狀），佐以被告係因一時短於
    思慮而逕自離去之犯罪動機等一切情狀，從輕量處如主文所
    示之刑，併諭知易科罰金之折算標準。末查，被告前雖曾因
    故意犯罪而受有期徒刑以上刑之宣告，然於前案執行完畢後
    ，五年以內，未曾再因故意犯罪而受有期徒刑以上刑之宣告
    ，此有臺灣高等法院被告前案紀錄表在卷可參；兼以被告本
    次純因一時失慮，致罹刑典，犯後並已深表悔悟，經此科刑
    教訓，信當知所警惕，而無再犯之虞，因認所受刑之宣告，
    以暫不執行為適當，爰依刑法第七十四條第一項第二款規定
    ，併予宣告緩刑二年，以勵來茲，用啟自新。
據上論斷，應依刑事訴訟法第二百七十三條之一第一項、第二百
九十九條第一項前段，刑法第一百八十五條之四、第四十一條第
一項前段、第七十四條第一項第二款，判決如主文。
本案經檢察官林明志到庭執行職務。
中    華    民    國   100    年    12    月    6     日
                  交通法庭法  官    王慧惠
以上正本證明與原本無異。
如不服本判決應於收受送達後10日內向本院提出上訴書狀，並應
敘述具體理由；其未敘述上訴理由者，應於上訴期間屆滿後20日
內向本院補提理由書(均須按他造當事人之人數附繕本)「切勿逕
送上級法院」。
中    華    民    國   100    年    12    月    6     日
                          書記官    王一芳
附錄論罪法條：
刑法第185 條之4
駕駛動力交通工具肇事，致人死傷而逃逸者，處6 月以上5 年以
下有期徒刑。